【裁判字號】    89,易,4
【裁判日期】    900509
【裁判案由】    業務過失傷害等
【裁判全文】
臺灣新竹地方法院刑事判決                              八十九年度易字第四號
    公  訴  人  臺灣新竹地方法院檢察署檢察官
    被      告  甲○○
    選任辯護人  彭火炎律師
右列被告因業務過失傷害等案件，經檢察官提起公訴（八十八年度偵字第六七三三號
），本院判決如左：
    主  文
甲○○無罪。
    理  由
一、公訴意旨略以：被告甲○○係台灣電力股份有限公司（下稱台電公司）新桃供電
    區營運處（下稱台電新桃供電處）新竹線務段段長，負責新竹線務段所轄輸變電
    系統之維護、遷移、更新及改善事務，為從事業務之人。被告甲○○明知其所轄
    竹北─東華線之台元分歧線之高壓電線線路電壓為六十九仟伏特，係易發生電擊
    傷害之危險地區，依屋外供電少數裝置規則表所規定，架空電線與地面之垂直間
    隔沿道路架設至少應為六‧四公尺以上，且依通常情形並無不能注意之狀況，竟
    疏未注意設置警告標誌提醒往來行人注意；民國八十七年間，位於新竹縣竹北市
    ○○路四一六號之台元紡織股份有限公司（下稱台元紡織）竹北廠為規劃整體廠
    區，委由文生開發股份有限公司轉包測量業務與大時代測量公司（下稱大時代公
    司）辦理，適於同年十一月二日上午十時許，告訴人即大時代公司員工乙○○依
    該公司之指派，偕同公司同事余振聖、鄒睿書至台元紡織進行宿舍平面圖之測量
    工作，詎告訴人乙○○在宿舍區車棚附近圍牆進行測量工作時，因被告甲○○未
    於車棚、圍牆或高壓電線桿上設置警告標誌，致告訴人手持測量用之伸縮桿施測
    時，被圍牆外上方之高壓電吸附導致電擊昏迷，經送醫急救，仍受有全身表體面
    積百分之四十‧五燒傷，因疤痕痙縮影響關節運動，皮膚功能已達難治程度之重
    傷害，因認被告甲○○涉犯刑法第二百八十四條第二項後段之業務過失重傷害罪
    嫌等語。
二、按犯罪事實應依證據認定之，無證據不得推定其犯罪事實。又不能證明被告犯罪
    者，應諭知無罪之判決，刑事訴訟法第一百五十四條、第三百零一條第一項定有
    明文。
三、公訴人認被告甲○○涉犯上開業務過失重傷害之犯行，無非以：事故發生地並非
    「人畜不易到達之處」，且本件電線架空高度至少應逾六‧四公尺以上，經囑託
    以弦高測量法測量事故發生地之高壓電線至地面之垂直間隔平均值為四‧八一九
    公尺，被告辯稱導線高度符合電工法規之基本設置高度，亦無足採，而事發後該
    處圍牆上已釘上警示牌，足見該處高危險地區，並有告訴人即被害人之傷單及國
    立臺灣大學醫學院附設醫院函文在卷等，為其論據。
四、訊據被告甲○○對於告訴人即被害人在台元紡織竹北廠區內因電擊而受有上開傷
    勢一事固無意見，惟矢口否認有何過失犯行，辯稱：伊於八十七年十一月一日下
    午才接掌線務段長的新工作，翌日上午就發生事故，伊根本來不及去瞭解伊的業
    務範圍，況這段電線也不是伊設置的，伊就本件事故並沒有過失等語。
五、本院調查證據後，認被告甲○○被訴之右開犯罪事實並不成立之理由如下：
（一）按，台灣電力股份有限公司職司全台灣地區○○○路之設置、供電等相關業務
      ，依據台灣電力股份有限公司供電區營運處組織規程第三條第五款之規定，供
      電區營運處之任務包括有：「三三仟伏以上輸電線路（包括電力電纜）之保養
      檢修及改善事項。」，而依同規程第四條之規定：供電區營運處得設各線務段
      ，各線務段，設有段長一人，因工作需要，得設若干分隊各置分隊長一人，執
      行保線工作。又依據七十四年十二月所頒訂之線務段長職位職責標準，線務段
      長之職責概述為：在區營運處經理與副經理督導下，負責本線務段所轄輸電系
      統之維護、遷移、更新及改善，故障搶修、成本分析，預算控制等工作。經查
      ，被告甲○○於本件事故發生時，為台電新桃供電處新竹線務段段長，有台灣
      電力股份有限公司人事處發佈之人事異動通知單一份附於本院卷內可憑，被告
      甲○○就台電新桃供電處新竹線務段所轄之範圍內輸電系統之維護、遷移、更
      新及改善，故障搶修、成本分析，預算控制等工作，為從事業務之人，合先敘
      明。
（二）經查，本件發生電擊事故之竹北─東華分歧台元六九仟伏特之架空高壓電線係
      於六十年一月由台電公司輸變電工程處設計施工並完工送電之線路，有台灣電
      力公司中區施工處八十八年九月二十日輸中線字第八八Ｏ九─二Ｏ九五號函附
      於偵查卷第一Ｏ六頁可憑，而上開竹北─東華分歧台元六九仟伏特之高壓電線
      ，設置在區隔台元紡織內部廠區與宿舍區之圍牆上方，延伸至新竹縣竹北市○
      ○路，而支撐該段電線之電線桿係設立在圍牆旁之廠區部分，廠區部分沿著圍
      牆有廠內道路，在圍牆所區隔之二邊地面（即廠區與宿舍區）有約一百四十公
      分高之落差，經台電公司及檢察官所囑託之台暘公司分別於八十八年八月十一
      日檢察官到場履勘時，測量該電線在廠區及宿舍區之距地面高度，分別為六‧
      四五公尺、六‧三二八公尺與五‧Ｏ七公尺、四‧八一五公尺，即宿舍區相較
      於圍牆外之廠區，其地面填高約達一‧四公尺，有履勘現場筆錄一份及現場照
      片共二十二幀均附於偵查卷內可稽；因測量方法之不同及誤差值，台電公司與
      台暘公司之二種測量難免有所出入，惟告訴人手持測量桿而發生電擊意外之地
      點係在圍牆內之台元紡織宿舍區部分一小塊空地上，該空地的兩側均係車棚，
      在前方尚有一突起地面約四十公分高之地下蓄水池，蓄水池上方原本即設有黃
      色欄杆，欄杆上並有「危險勿近」之中文及外文警告告示，除有特殊情形，平
      時該處應非行人來往通道。又依據屋外供電線路裝置規則第二十九條所定，在
      超過二十二仟伏特至五十仟伏特之供電線，於跨越過一般道路、一般地區○○
      ○○○路，其設置距地面之之基本垂直間距應為六‧四公尺；於跨越過僅通行
      人來往之空地或小徑，其設置距地面之之基本垂直間距應為五‧八公尺；於跨
      越過人畜不易接近處所，其設置距地面之基本垂直間距應為四‧九公尺，有上
      開屋外供電線路裝置規則第二十九條規定附於偵查卷內可憑，是以，無論在圍
      牆外之廠區○○○○道路、一般地區○○○○○路，或圍牆內之宿舍區，屬人
      畜不易接近處所，台電公司於設置時，應均可認係符合上開屋外供電線路裝置
      規則第二十九條之規定設置。
（三）復查，告訴人乙○○確係因受竹北─東華分歧台元六九仟伏特之架空高壓電線
      之電擊而受有第二至三度電弧傷及電傷，佔全身體表面積百分之四十‧五，有
      國立台灣大學醫學院附設醫院診斷證明書一份及告訴人身體受傷之照片三幀在
      卷可憑，經函詢國立台灣大學醫學院附設醫院亦認為告訴人目前雖已無生命危
      險（當時住加護病房時相當危險），其疤痕及皮膚功能確已達難治之程度，有
      國立台灣大學醫學院附設醫院八十八年八月二十日（八八）校附醫秘字第一八
      五一八號函附於偵查卷第七十五頁可憑，告訴人所受之傷害應已達於重傷害之
      程度。
（四）再查，依據上開台灣電力股份有限公司供電區營運處組織規程第三條第五款之
      規定及頒訂之線務段長職位職責標準，可知台電公司內部係將設置電線之事項
    ，先分配由輸變電工程處設計施工並完工送電後，再將日後線路之保養、檢修
      及改善事項等係交由各線務段來執行保線工作，此除有上開規定外，亦經被告
      供承在卷，是以，線務段之工作並不包括設置電線甚明。惟輸變電工程處於設
      置電線後，線務段除維護線路外，線路周圍之環境是否有必要安裝各種警告標
      誌之事項，是否應由線務段負責安裝？身為當時線務段長之被告是否因此應負
      責任始應係本案之關鍵：依據台灣電力公司新桃供電區營運處九十年三月十四
      日Ｄ桃供字第九ＯＯ三─一四七八四號函附之新竹線務段竹一分隊竹一班在八
      十七年及八十八年度就竹北─東華分歧台元六九仟伏特之高壓電線之巡視紀錄
      ，其每月巡視轄區之電線、電塔時，就桿塔基礎、鐵塔構件、電桿、子鐵器
      、電線、架空地線、保護網、線下竹木、巡視路、業主蓋屋及附近異狀等，均
      會列表巡視，並就有異狀情形由領班簽具處理意見後，再由處理人員呈報處理
      結果，其中於八十七年三月五日、十一月十一日二次巡視時，均曾發現有業主
      在線下建物而離導線太近，該線務段除予以加強宣導外並有設置警示牌，或請
      業主拆除，有上開函附之巡視紀錄附於本院卷內可憑，故就線務段而言，應係
      確信認為輸變電工程處設置完成並送電後而交付管理維修之電線均係符合規定
      而設置，至於線務段之工作範圍僅係就接手維修後之發生之異狀而處理，亦包
      括發現異狀而架設警示牌在內。本件竹北─東華分歧台元六九仟伏特之高壓電
      線係設置於六十年一月間，已如前述，而台元紡織於竹北廠區之數十棟建物係
      於三十八年起陸續興建迄今，有台元紡織股份有限公司竹北總廠九十年三月十
      四日總字第九ＯＯＯ八號函在卷可考，就此部分固無法確認圍牆所區隔之廠區
      、宿舍區○○段電線之興建先後時間為何，然依上開現場照片清楚可見，事發
      地點之建築物均非新建好，且縱使圍牆內之宿舍區係興建於電線設置後，線務
      段固有注意該處是否有異狀發生之義務，然被告係於事發日前二日（八十七年
      十月三十一日）始經台電公司發佈人事異動，由新桃供電區營運處內之工安環
      保課工業安全衛生課長調任到新竹線務段段長之職位，有上開台電公司人事異
      動單在卷可稽，在台電公司內部人事異通生效日之二日後（被告供係其係在事
      發前一日之八十七年十一月一日下午始到任）即在被告所負責之轄區內發生事
      故，而該轄區範圍擴及新竹、苗栗及部分桃園地區，範圍甚廣，所轄之電線、
      電線桿不計其數，在二天之內，被告恐怕連自己的業務範圍均尚未全部了解，
      若因此即須對此次突發事件負過失責任，未免太苛。況告訴人乙○○於案發時
      在大時代測量公司擔任測量員，案發前其正手持鋁合金材質之測量桿至台元紡
      織宿舍區之圍牆旁測量高度時，在圍牆上方有電線，其本即應小心注意慎防經
      該測量桿導電而觸電，惟告訴人於本院訊問時陳稱：我當天雙手握著測量桿，
      沒伸長時是二公尺長，最多可伸至五公尺，當天並沒有把桿子伸長，又因為必
      須把桿子保持水平才可以測量，所以我把桿子平拿到蓄水池後方的空地準備測
      量時，我一垂直立起桿子，上方電壓過高產生電弧，就發生電擊等語（見本院
      八十九年四月二十七日訊問筆錄）。既然測量桿必須保持水平始得測量，且在
      行進時告訴人亦已一直將測量桿平放，告訴人何以在高壓電線下竟將不須直立
      的金屬材質、極易導電、至少有二公尺高的測量桿直立？告訴人就此次事故之
      發生顯有嚴重疏失，而告訴人所受之上開重傷害與被告之行為間，尚無何相當
      因果關係存在。
    綜上所述，依本院調查證據認定尚不能證明被告甲○○犯罪，自不能因台元紡織
    宿舍區發生電擊事故後，台電公司主動在事故地點設置警示牌即因此認定身為當
    時新竹線務段之被告有未盡注意義務之過失責任，此外，復查無其他積極證據足
    資認定被告甲○○有公訴人所指之業務過失重傷害之犯行，本院自應對被告甲○
    ○為無罪判決之諭知，以免冤抑。
六、據上論斷，應依刑事訴訟法第三百零一條第一項，判決如主文。
本案經檢察官吳金棟到庭執行職務。
中      華      民      國    九十      年      五      月      九      日
                                      臺灣新竹地方法院刑事第一庭
                                          法  官  遲中慧
右正本證明與原本無異。
如不服本判決，應於判決送達後十日內向本院提出上訴狀( 應附繕本 )，上訴於
臺灣高等法院。
                                          書記官  龔柏萃
中      華      民      國    九十      年      五      月      九      日


司法院資訊處製作；財團法人民間司法改革基金會備份。
